最高法院刑事判決　　　　　　　　　 110年度台上字第6137號
上　訴　人　涂雄政
 
 
上列上訴人因違反毒品危害防制條例等罪案件，不服臺灣高等法
院高雄分院中華民國110年6月3日第二審判決（110年度上訴字第
555號，起訴案號：臺灣高雄地方檢察署109年度毒偵字第2579號
，109年度偵字第13370、17372 號），提起上訴，本院判決如下
：
    主  文
原判決撤銷，發回臺灣高等法院高雄分院。 
    理  由
一、本件上訴人涂雄政因不服第一審論處其犯毒品危害防制條例
    第8條第1項之轉讓第一級毒品、藥事法第83條第1 項之轉讓
    禁藥，及依想像競合犯規定從一重論處毒品危害防制條例第
    10條第1 項之施用第一級毒品等罪刑，暨宣告相關沒收之判
    決，提起上訴，原判決以其上訴理由之敘述，難認係具體理
    由，因而不經言詞辯論，從程序上駁回其在第二審之上訴。
    固非無見。
二、惟查：
  ㈠刑事訴訟法第361條第1項、第2 項規定，不服地方法院之第
    一審判決而上訴者，須提出上訴書狀，並應敘述具體理由。
    就修法過程以觀，原草案為：「依前項規定提起上訴者，其
    上訴書狀應敘述理由，並引用卷內訴訟資料，具體指摘原審
    判決不當或違法之事實。其以新事實或新證據為上訴理由者
    ，應具體記載足以影響判決結果之理由。」嗣經修正通過僅
    保留「上訴書狀應敘述具體理由」之文字，其餘則刪除，故
    所稱「具體理由」，並不以其書狀應引用卷內訴訟資料，具
    體指摘第一審判決不當或違法之事實，亦不以於以新事實或
    新證據為上訴理由時，應具體記載足以影響判決結果之情形
    為必要。但上訴之目的，既在請求第二審法院撤銷或變更第
    一審之判決，所稱「具體」，當係抽象、空泛之反面，若僅
    泛言原判決認事用法不當、採證違法或判決不公、量刑過重
    等空詞，而無實際論述內容，即無具體可言。從而，所謂上
    訴應敘述具體理由，係指須就不服判決之理由為具體之敘述
    而非空泛之指摘而言。倘上訴理由就其所主張第一審判決有
    違法或不當之情形，已舉出該案相關之具體事由足為其理由
    之所憑，即不能認係徒托空言或漫事指摘；縱其所舉理由經
    調查結果並非可採，要屬上訴有無理由之範疇，究不能遽謂
    未敘述具體理由。依上訴人於民國110年3月24日所提出之第
    二審刑事上訴理由狀，已明確載述有關其轉讓第一級毒品所
    為，如何符合刑法第59條酌減其刑之規定，第一審未依該規
    定酌減其刑，有所不當；另有關同時施用第一、二級毒品，
    依想像競合犯規定從一重論處毒品危害防制條例第10條第 1
    項之施用第一級毒品罪之量刑，與轉讓第一級毒品罪之量刑
    ，如何違反比例原則，暨其所犯上揭3 罪，請求予以宣告緩
    刑之理由，已詳予說明（見原審卷第11至15頁）。核其上訴
    意旨，從形式上觀察，均非空泛，似難認未敘述具體理由。
    雖原判決以極大篇幅敘明上訴人之第二審上訴理由如何不可
    採等旨（見原判決第7頁第25行至第10頁第1行），惟縱認上
    訴人之第二審上訴並非可採，此係其上訴有無理由之範疇，
    與其上訴理由是否具體係不同之二事，乃原審逕認上訴人之
    第二審上訴不合法律上之程式，不經言詞辯論，而從程序上
    駁回其上訴，自嫌速斷，難昭折服。
  ㈡行為人轉讓同屬禁藥之第二級毒品甲基安非他命（未達法定
    應加重其刑之一定數量）予成年人（非孕婦），同時該當於
    藥事法第83條第1項轉讓禁藥及毒品危害防制條例第8條第 2
    項轉讓第二級毒品罪之構成要件，屬於法規競合，依重法優
    於輕法之原則，擇較重之轉讓禁藥罪處罰，倘行為人就轉讓
    犯行，於偵查及歷次審判中均自白（按毒品危害防制條例第
    17條第2項於109年7 月15日修正生效前係規定偵查及審判中
    均自白），並有毒品危害防制條例第17條第2 項減輕其刑之
    適用。惟就量刑而言，在重法之法定最輕本刑較輕法之法定
    最輕本刑為輕時，為避免重法輕罰之不合理現象，在別無其
    他減輕其刑事由時，量刑不宜低於輕法即毒品危害防制條例
    第8條第2項所規定之最低法定刑，此乃本院最近所持之一致
    見解。依原判決之認定，上訴人於第一審自白轉讓禁藥甲基
    安非他命予周鏡輝之事實（見第一審判決第3 頁第24至25行
    ），另上訴人於偵查中亦坦承有於第一審判決事實欄一㈡所
    示之時地免費提供禁藥甲基安非他命予周鏡輝之事實（見臺
    灣高雄地方檢察署109年度偵字第13370號卷第28、29頁）。
    且上訴人轉讓禁藥之時間（109年6月9日），係在109年7 月
    15日毒品危害防制條例第17條第2 項修正生效前，若比較新
    舊法結果，係適用修正前之規定，僅須於偵審中各1 次自白
    即可，則上訴人轉讓禁藥之行為，似符合上揭減輕其刑之規
    定，原審未及依本院上揭見解，審酌是否適用修正前毒品危
    害防制條例第17條第2 項規定減輕其刑，而認第一審判決認
    事用法並無違誤，予以維持，亦有判決不適用法則之違法。
  ㈢以上或為上訴意旨所指摘，或為本院得依職權調查之事項，
    應認原判決有撤銷發回原審之原因。
據上論結，應依刑事訴訟法第397條、第401條，判決如主文。
中    華    民    國   110    年    12    月    8     日
                  刑事第六庭審判長法  官  許  錦  印  
                                  法  官  何  信  慶  
                                  法  官  朱  瑞  娟  
                                  法  官  高  玉  舜  
                                  法  官  劉  興  浪  
本件正本證明與原本無異
                                  書記官
中    華    民    國   110    年    12    月    13    日